【裁判字號】    97,訴,535
【裁判日期】    980921
【裁判案由】    偽造文書等
【裁判全文】
臺灣宜蘭地方法院刑事判決               97年度訴字第535號
公  訴  人  臺灣宜蘭地方法院檢察署檢察官
被      告  乙○○
            丙○○○
                      分證統一.
共      同
選任辯護人  簡坤山律師
上列被告因偽造文書等案件，經檢察官提起公訴（96年度偵字第
4136號、97年度偵字第383號），本院判決如下：
    主  文
乙○○犯商業會計法七十一條第一款之填製不實罪，處有期徒刑
陸月，如易科罰金，以新臺幣壹仟元折算壹日。「戊○○」簽帳
單商店存根聯壹紙沒收。又於九十六年十一月十二日故買贓物，
處有期徒刑參月，如易科罰金，以新臺幣壹仟元折算壹日。又於
九十六年十二月二十一日共同故買贓物，處有期徒刑參月，如易
科罰金，以新臺幣壹仟元折算壹日。應執行有期徒刑拾壹月，如
易科罰金，以新臺幣壹仟元折算壹日。「戊○○」簽帳單商店存
根聯壹張沒收。
丙○○○於九十六年十二月二十一日共同故買贓物，處有期徒刑
參月，如易科罰金，以新臺幣壹仟元折算壹日。又於九十六年十
二月二十四日故買贓物，處有期徒刑參月，如易科罰金，以新臺
幣壹仟元折算壹日。應執行有期徒刑伍月，如易科罰金，以新臺
幣壹仟元折算壹日。
乙○○、丙○○○其餘被訴部分均無罪。
    犯罪事實
壹、乙○○係設於宜蘭縣宜蘭市○○路○段109號「億昇珠寶銀樓
    」（下稱億昇銀樓）之實際負責人。緣丁○○（所涉犯竊盜
    罪部分，業經本院以96年度訴字第516號判決確定）竊得其
    母親戊○○所有之永豐信用卡股份有限公司（下稱永豐公司
    ）核發之信用卡（卡號：0000000000000000號，下稱永豐信
    用卡）1張後，經其友人姓名年籍不詳、綽號「大鼻」之成
    年男子介紹乙○○經營之「億昇銀樓」可以「假消費、真刷
    卡、借現金」，丁○○遂於民國96年5月12日9時53分許，與
    「大鼻」一同至「億昇銀樓」，而乙○○係「億昇銀樓」實
    際出資負責人，屬商業會計法所稱之商業負責人，明知依「
    億昇銀樓」與財團法人聯合信用卡處理中心所簽定之特約商
    店合約，應以實際消費之簽帳單向發卡銀行請款，不得從事
    以信用卡非消費性之借貸。詎乙○○明知丁○○未購買金飾
    ，丁○○不可能依約支付刷卡金額給該信用卡之發卡公司即
    永豐公司，竟與丁○○共同意圖為自己不法所有之犯意聯絡
    ，並基於行使製作不實會計憑證之犯意，2人以「假消費、
    真刷卡、借現金」方式，由乙○○同意丁○○持該戊○○之
    信用卡刷卡，並由乙○○製作不實金額新臺幣（下同）11,7
    60元簽帳單1式2聯之會計憑證，再交由丁○○在該簽帳單之
    特約商店存根聯上，偽簽「戊○○」之簽名1枚後，持交乙○○收受，表示戊○○同意依據信用卡持卡人之合約條件，
    按簽帳單之金額付款給該信用卡之發卡公司永豐公司，復由
    乙○○接續在「億昇銀樓」編號00000000號統一發票之品名
    、數量、單價、金額欄上不實填載為「（品名）項鍊工資、
    （數量）1件、（單價）420、（金額）420」，另在「億昇
    銀樓」編號00000000號統一發票之品名、數量、單價、金額
    欄上不實填載為「（品名）項鍊、（數量）4.05、（單價）
    2,800、（金額）11,340元」，並於96年6月初將該統一發票
    交給不知情之會計師以為會計記帳之憑證。嗣乙○○將刷卡
    金額扣除利息等費用後，交付丁○○10,000元，乙○○乃持
    該簽帳單之特約商店存根聯向永豐公司請款，足損害於戊○○、永豐公司，惟因永豐公司發覺有異，始未支付乙○○上
    開刷卡金額11,760元，而詐欺取財未遂。
貳、乙○○明知甲○○（所犯竊盜罪部分，業經臺灣高等法院以
    97年度上易字第1335號判決確定）於96年11月12日13時許，
    至其銀樓販賣之黃金手鍊6條、黃金戒指3只、黃金項鍊1條
    等金飾（上開金飾係甲○○竊自李麗珠），係屬來源不明之
    贓物，乙○○竟基於故買贓物之犯意故買之。
參、乙○○與其妻丙○○○共同經營「億昇銀樓」，明知甲○○
    （所犯竊盜罪部分，業經臺灣高等法院以97年度上易字第13
    35號判決確定）於96年12月21日14時30分許，至其銀樓販賣
    之黃金手鍊6條、黃金戒指3只、黃金項鍊1條等金飾（上開
    金飾係甲○○竊自徐小霞），係屬來源不明之贓物，乙○○
    與丙○○○2人竟基於故買贓物之犯意聯絡，共同故買之。
肆、丙○○○明知甲○○（所犯竊盜罪部分，業經臺灣高等法院
    以97年度上易字第1335號判決確定）於96年12月24日16時許
    ，至其銀樓販賣之女用黃金項鍊1條、女用黃金戒指3指、男
    用黃金戒指2只等金飾（上開金飾係甲○○竊自彭鈞達），
    係屬來源不明之贓物，竟基於故買贓物之犯意故買之。
伍、嗣於96年12月26日凌晨2時25分許，為警查獲甲○○所涉竊
    盜案件後，循線於96年12月26日16時50分許，為警至「億昇
    銀樓」執行搜索查獲，並扣得上開貳、參、肆所載之金飾，
    及乙○○、丙○○○所有之內帳單58張、外帳簿3本、電腦
    主機2台、螢幕1台。
陸、案經宜蘭縣政府警察局羅東分局報告及由臺灣宜蘭地方法院
    檢察署檢察官自動檢舉偵查起訴。
    理  由
甲、證據能力方面：
一、按被告以外之人於審判外之陳述，除法律有規定者外，不得
    作為證據，刑事訴訟法第159條第1項亦有明定。查證人甲○○於警詢中之陳述，屬於被告以外之人於審判外之陳述，被
    告並已否認上開陳述之證據能力，則依前揭法條規定，證人
    甲○○於警詢中之陳述，並無證據能力。
二、次按被告以外之人於審判外之陳述，雖不符前四條之規定，
    而經當事人於審判程序同意作為證據，法院審酌該言詞陳述
    或書面陳述作成時之情況，認為適當者，亦得為證據。當事
    人、代理人或辯護人於法院調查證據時，知有第159條第1項
    不得為證據之情形，而未於言詞辯論終結前聲明異議者，視
    為有前項之同意，刑事訴訟法第159條之5第1項、第2項亦定
    有明文。本件情形，被告、檢察官於本院審理時對於下列所
    述之其他證據資料，均不爭執其證據能力，本院審酌該等證
    據資料作成時之狀況，並無不宜作為證據情事，依刑事訴訟
    法第159條之5第2項規定，自得作為證據。
乙、實體方面：
壹、犯罪事實壹部分：
一、訊據被告乙○○固坦承其為億昇銀樓之實際負責人，其於96
    年5月12日上午9時53分許，接受丁○○持戊○○之永豐信用
    卡，刷卡11,760元，並收受丁○○簽立之簽帳單，再製作價
    格分別為2,800、11,340元之統一發票2張後，交付10,000元
    予丁○○之事實。惟矢口否認詐欺取財及違反商業會計法之
    犯行，辯稱：丁○○係向其買金飾，買了之後再賣回，其賺
    取中間的價差云云。
二、經查：
（一）永豐信用卡係戊○○所有，丁○○竊得後，持至億昇銀樓
      刷卡之事實，業據證人丁○○於偵審中；及證人林濟智於
      警、偵訊中；證人林魏娟於偵查中證述明確，應堪信為真
      實。
（二）證人丁○○於審理中證稱：「當天是朋友帶我去億昇銀樓
      ，進去後我便跟店家表明我要換現金，我說我要刷卡、拿
      現金」，「（問：你於億昇銀樓時，有無挑選飾金等動作
      ？）沒有。」，「我跟老闆說要拿一萬元的現金，老闆好
      像刷了一萬壹仟七百多元，計算的方式我不清楚」等語（
      詳本院卷第161、162頁），足見證人丁○○到該銀樓後，
      即表明欲刷卡換現金之事實。而以證人丁○○係需要現金
      之情形以觀，其何需多此一舉去挑選金飾？故被告乙○○
      所辯證人丁○○有挑選金飾之行為云云，要無足採。
（三）按信用卡係指消費者得憑發卡機構發行之卡片，向特約商
      店以簽字記帳之方式購物、取得服務、收取金錢或享受其
      他利益，毋需以現金付款，俟日後於一定期間向發卡機構
      繳款結帳之一種記帳消費之資格證券，發卡銀行並不接受
      持卡人非營業範圍內之簽帳交易，亦不接受非消費性之簽
      帳融資墊款，此在信用卡之使用已日益普及之我國社會，
      應已為一社會大眾所共同週知之事理。查被告乙○○亦於
      審理中供承：「飾金均要加計工錢，證人丁○○是跟我買
      手鍊，飾金是11,760元，我付給證人丁○○一萬元，扣除
      飾金的工錢及刷卡百分之五的手續費。」等語（詳本院卷
      第183頁）。而眾所皆知，若銀樓賣出金飾，除以黃金之
      重量計價外，尚會加上打造金飾之工錢；若其買入黃金，
      則以低於賣出之價格買入，不另計工錢。故一般人當不可
      能於同一時間在同一家銀樓，以高價買入金飾，再以低價
      賣出，而蒙受價差之損失。是證人丁○○該日刷卡，目的
      在於獲取現金無訛，而證人丁○○既係要獲取現金，非欲
      買金飾，被告乙○○知之仍同意丁○○刷卡，並以偽造不
      實之消費記錄之簽帳單為方式，並由丁○○在簽帳單上簽
      名，向發卡銀行佯稱表示該信用卡之持卡人有該項不實之
      消費行為，自屬施用詐術之行為無誤。再被告乙○○為圖
      收取「相當於飾金工資」之費用，與丁○○以「假消費、
      真借款」之刷卡方式，使發卡銀行陷於錯誤，而支付原本
      不允許支付之刷卡金額給予被告，而使發卡銀行承受無法
      評估之債信風險之金錢損失，揆諸前揭說明，其等自有不
      法所有之詐欺犯意，至為明確。從而，被告乙○○所辯無
      詐欺取財云云，不足採信。至發卡銀行依其與特約商店之
      契約，通常約定向特約商店收取手續費，是本件百分之五
      之手續費乃被告乙○○為本件詐欺犯行之必要支出，核與
      被告與丁○○向發卡銀行之詐欺所得無涉，併予敘明之。
（四）再被告乙○○使證人丁○○刷卡時，製作11,760元簽帳單
      1式2聯之會計憑證，再交由丁○○在該簽帳單之特約商店
      存根聯上，偽簽「戊○○」之簽名1枚後，持交乙○○收
      受，被告乙○○復接續在「億昇銀樓」編號00000000號統
      一發票之品名、數量、單價、金額欄上不實填載為「（品
      名）項鍊工資、（數量）1件、（單價）420、（金額）42
      0」，另在「億昇銀樓」編號00000000號統一發票之品名
      、數量、單價、金額欄上不實填載為「（品名）項鍊、（
      數量）4.05、（單價）2,800、（金額）11,340元」，並
      將該統一發票交給不知情之會計師以為會計記帳之憑證之
      事實，亦據被告乙○○於審理中供稱：「（問：本件證人
      丁○○去億昇銀樓刷卡，本件簽帳單是否為你開立的？而
      發票是否為你製作？）是的。發票是事後才簽發的，是要
      作帳目的。」，「（問：本件證人甲○○刷卡的簽帳單及
      發票，你們是否已經交給會計師去報帳？）是的。於次月
      八日，會計事務所會收取前月的會計憑證。」等語（詳本
      院卷第183頁、第187頁）明確。並有簽帳單影本1紙、永
      豐公司96年9月28日永豐信風險管制部（096）字第00902
      號函及該函所附戊○○信用卡申請書影本、編號00000000
      號統一發票影本在卷可佐。綜上，被告乙○○此部分犯行
      ，應可認定。
貳、犯罪事實貳、參、肆部分：
一、訊據被告乙○○及丙○○○均矢口否認故買贓物犯行，被告
    乙○○辯稱：係由其妻丙○○○接洽，其不知情云云；被告
    丙○○○則辯稱：伊記得甲○○有到過二次，甲○○去賣金
    飾時，均以身分證放在車上為由，未提供給伊登記，且伊不
    知從甲○○所收購的金飾為贓物，當時未問甲○○金飾之來
    源云云。
二、經查：
（一）證人甲○○有於96年11月12日13時許，至其銀樓販賣黃金
      手鍊6條、黃金戒指3只、黃金項鍊1條等金飾；於同年12
      月21日14時20分許，至其銀樓販賣黃金手鍊6條、黃金戒
      指3只、黃金項鍊1條等金飾；及於同年月24日16時許，至
      其銀樓販賣女用黃金項鍊1條、女用黃金戒指3只、男用黃
      金戒指2只等金飾等事實，業據證人甲○○於偵、審中證
      述明確。而上開金飾為警扣案後，業經被害人李麗珠、徐
      小霞、彭鈞達指認，並已發還被害人之事實，亦有被害人
      李麗珠、徐小霞、彭鈞達之證詞，及贓物認領保管單3份
      與指認相片12張可資佐證，應堪認定。
（二）被告乙○○於警詢時供稱：「（問：甲○○到你所經營之
      銀樓買賣黃金，你是否都有登記？）他【每次】都告訴我
      他沒有帶身分證，我才沒有登記他的資料。」等語（詳警
      羅偵字第0963107287號卷第5頁），足認證人甲○○去億
      昇銀樓賣金飾時，被告乙○○曾與證人甲○○接洽，且次
      數不只一次之事實。此核與證人甲○○於偵查及審理中均
      證稱：有時候去是被告乙○○，有時候去是被告丙○○○
      與其接洽，也有同時與其接洽等語（詳97年度偵字第383
      號卷第57頁、本院卷第156頁）相符，是被告乙○○辯稱
      ：均由被告丙○○○與證人甲○○接洽云云，不足採信。
（三）再證人甲○○於偵查中證稱：「（問：有無告知你典當的
      金飾是贓物？）我沒有告訴他們，但是老闆乙○○有跟（
      我）講，如果出事情，不要說有賣到那裡去。」。「（問
      ：你認為乙○○是否知情？）他應該心知肚明。」，「（
      問：你每次變賣給億昇銀珠寶店是否都不用登記？）是，
      我金子拿給他，他秤重量後就拿錢給我。」，「（問：須
      要證件？）不用。」等語（詳97年度偵字第383號卷第56
      頁、第57頁）；於審理中就上開陳述，再次表示被告乙○○有向其說過：如果出事情，不要說有賣到那裡去等語（
      詳本院卷第155頁），足證被告乙○○應知悉證人甲○○
      所出售之金飾，有可能係來路不明之贓物。
（四）被告乙○○、丙○○○均辯稱：證人甲○○每次至億昇銀
      樓賣金飾，皆以身分證放在車上為由，未提出身分證供其
      登記云云。但查：證人甲○○於審理中證稱：「店家是在
      交易前告知我要提出身分證，但是我說我沒有帶，店家還
      是跟我買飾金。」，「（問：當時老闆跟你要證件時，你
      是否有曾經跟老闆說你的證件放在車上，說你要去車上拿
      ，但是沒有拿到店裡給老闆看？）我沒有這樣說，我是直
      接跟老闆說我沒有帶證件。」等語（詳本院卷第153頁）
      ，已與被告二人所辯相左。且依被告二人所辯，證人甲○○係以身分證放在車上為由，而未登記云云。然如被告二
      人確有意要登記證人甲○○之身分，其等可俟證人甲○○
      到車上取來身分證，登記後再給付價金，而非逕給予價金
      後，任令證人甲○○離去。再被告二人接洽過證人甲○○
      不只一次，被告乙○○部分，業如前述外，被告丙○○○
      部分，以伊於偵查中供稱：「（問：甲○○到億昇銀樓賣
      幾次？）他進入我們店裡二、三次，其中買過一次，都沒
      有登記。」等語（詳97年度偵字第383號卷第13頁）；另
      於審理中所供稱：「（問：當時證人甲○○來賣飾金時，
      妳為何沒有要他拿出身分證來登記？）我有跟他說要身分
      證，但他說他有急事，【每次】都說他證件在車上，他說
      他一定會拿來，而我看他【長相斯文】。」等語（詳本院
      卷第182頁）觀之，足見被告丙○○○與證人甲○○接洽
      次數亦非僅一次，且對證人甲○○留有【長相斯文】之印
      象。而被告丙○○○既對證人甲○○留有【長相斯文】之
      印象，則證人甲○○再次到億昇銀樓，由被告丙○○○接
      洽時，即不可能完全不記得證人甲○○曾到過其銀樓賣金
      飾。況如億昇銀樓對賣金飾之客人身分均會登記，則應對
      沒有提出身分證且曾表示證件放在車上之證人甲○○，留
      有較深之印象才是，而非令證人甲○○每次去賣金飾，每
      次均得以相同藉口來躲避登記身分資料。又如被告丙○○○不記得證人甲○○之長相，則依被告丙○○○所述，應
      有二位以上之客戶至億昇銀樓賣金飾，均以身分證放在車
      上為由，而未登記，則豈不表示，只要客戶表示身分證放
      車上，被告丙○○○即不會登記客戶資料？此反與證人甲○○於審理中所述：「『正蜂』跟我說億昇銀樓賣飾金都
      不用身分證，一開始我不相信，我去試看看，才相信億昇
      銀樓是不用身分證就能賣的。」等語（詳本院卷第158頁
      ）相符，適足以證明到億昇銀樓賣金飾不一定會要求客戶
      提出身分證以供登記。從而，應可推認被告二人係容認證
      人甲○○於賣金飾時，不必提出身分證，其等亦會收購之
      事實。而被告二人均供承收購金飾時，在程序上應要登記
      客人的姓名、身分證號碼、出生年月日及地址等資料（詳
      本院卷第184、185頁），則被告二人明知證人甲○○未提
      供身分證供其等登記，仍予收購，足證被告二人應知悉證
      人甲○○所出售之金飾，有可能係來路不明之贓物。被告
      二人上開所辯，應係事後卸責之詞，亦無足採。
（五）被告乙○○於偵查中供稱：「（問：提示扣案的帳冊，有
      無登記上開的贓物？）96年12月21日有登載舊金3兩多，
      登記顧客名稱是『兄弟』，有可能是這一筆。96年12月24
      日有記載舊金8錢多，是這一筆。」等語（詳97年度偵字
      第383號卷第141頁），與證人甲○○所述前往億昇銀樓出
      售金飾之時間，及億昇銀樓之銷售日報表互核，該日報表
      中96年11月12日之經手人為「保」（詳同上卷第73頁）；
      96年12月21日「客戶名稱」為「兄弟」之經手人為「張」
      、「保」（詳同上卷第113頁）；96年12月24日之第一筆
      經手人為「張」（詳同上卷第117頁），此3筆應為本案億
      昇銀樓收購贓物之記載。又被告乙○○、丙○○○於審理
      中各自供承：銷售日報表上「經手人」欄上簽「保」、「
      張」者，分別為被告乙○○、丙○○○所寫的等語（詳本
      院卷第173頁）。是該銷售日報表上之「經手人」欄之簽
      名，應係實際與客戶接洽之人所簽，否則當不必在「經手
      人」欄上簽名。且參諸被告丙○○○坦承證人甲○○於96
      年12月24日16時許，至其銀樓販賣之女用黃金項鍊1條、
      女用黃金戒指3只、男用黃金戒指2只等金飾係由其所經手
      等語（詳本院卷第188頁），恰與該銷售日報表所載相符
      ，足證上開銷售日報表之「經手人」欄上之簽名者，即為
      實際與客戶接洽者，亦即96年11月12日之經手人應為被告
      乙○○；96年12月21日「客戶名稱」為「兄弟」之經手人
      為被告二人；96年12月24日之第一筆經手人則為被告丙○○○無訛。其中本案96年12月21日證人甲○○前往出售金
      飾，既由被告二人接洽，其等就該次收購金飾之行為，自
      有犯意聯絡及行為分擔。
（六）至被告二人於審理中辯稱：該銷售日報表上記載之經手人
      ，未由其上之「經手人」接洽云云。惟查扣案之銷售日報
      表中，既有「經手人」欄上記載「張、保」，如不必由實
      際之經手人簽名，則僅須由一人簽名即可，何需為二人簽
      名？況被告丙○○○並於審理中承認：「（問：是否記得
      證人甲○○到你店裡賣過幾次飾金？）我記得是兩次。…
      。」等語（詳本院卷第182頁），亦與銷售日報表上，被
      告丙○○○分別於96年12月21日及同年月24日共2次向證
      人甲○○收購金飾之情一致，是被告二人所辯，不足採信
      。
（七）綜上所述，被告二人所辯均無足採，其等就犯罪事實貳、
      參、肆部分之故買贓物犯行，應堪予認定。
參、論罪科刑：
一、按信用卡簽帳單，為商業會計法第15條規定之商業會計憑證
    ，被告以「假消費，真借款」之不實事項，填製銷售商品簽
    帳單之行為，自應成立商業會計法第71條第1款之罪（最高
    法院88年度台上字第1149號、90年度台非字第20號判決要旨
    參照）。本件被告乙○○自陳係億昇銀樓之實際負責人（詳
    本院卷第183頁），依商業會計法第4條之規定，為商業負責
    人，其意圖不法之利益而偽造會計憑證，商業會計法第71條
    各款之行為，自亦應論以該條第1款之罪。又被告乙○○與
    不具該等身分之證人丁○○，將不實消費紀錄登載於會計原
    始憑證，欲使銀行陷於錯誤而如數撥款，惟因遭永豐銀行查
    覺，始未付款予被告乙○○。是核被告乙○○所為，係犯刑
    法第339條第3項、第1項之詐欺取財未遂罪、商業會計法第7
    1條第1款之明知不實事項填載會計憑證罪。被告乙○○就犯
    罪事實壹部分，已著手於詐欺犯罪行為之實行而不遂，為未
    遂犯。再被告乙○○與證人丁○○間，就所犯刑法第339條
    第3項、第1項之詐欺取財未遂罪，有犯意之聯絡及行為之分
    擔，為共同正犯。被告乙○○所為前開刑法第339條第3項、
    第1項之詐欺取財未遂罪與商業會計法第71條第1款之明知不
    實事項填載會計憑證罪間，係以一行為，觸犯二罪名，為想
    像競合犯，應從一重罪之商業會計法第71條第1款之明知不
    實事項填載會計憑證罪處斷。又按被告所犯之商業會計法第
    71條第1款之明知不實事項填載會計憑證罪，原即含有業務
    上登載不實之本質，即不應再論以刑法第216條、第215條之
    罪名（最高法院89年度台上字第2689號判決要旨參照）。商
    業會計法第71條第1款以明知為不實之事項，而填製會計憑
    證或記入帳冊之罪，原即含有業務上登載不實之本質。而刑
    法第215條之從事業務之人登載不實事項於業務上文書罪，
    與商業會計法第71條第1款之商業負責人，以明知為不實之
    事項而填製會計憑證罪，皆規範處罰同一之登載不實行為，
    應屬法規競合，後者為前者之特別規定，依特別法優於普通
    法之原則，應優先適用商業會計法第71條第1款之罪論處（
    最高法院90年度台上字第5808號判決要旨參照），亦併予敘
    明。另被告乙○○就犯罪事實貳、參所為；被告丙○○○就
    犯罪事實參、肆所為，均係犯刑法第349條第2項之故買贓物
    罪被告乙○○、丙○○○就犯罪事實參部分，有犯意聯絡及
    行為分擔，均為共同正犯。被告乙○○就所犯商業會計法第
    71條第1款之明知不實事項填載會計憑證罪，與所犯二次故
    買贓物罪之犯行；及被告丙○○○所犯二次故買贓物之犯行
    ，犯意各別，行為互殊，均應分論併罰。爰審酌被告乙○○
    、丙○○○共同經營億昇銀樓，不思正派經營，均貪圖利益
    ，被告乙○○讓顧客「假消費、真刷卡、借現金」，其所為
    有害信用卡交易之正常發展及商業會計制度之健全發展，惟
    尚未詐得財物，及被告二人均故買贓物，使不法之徒有銷贓
    管道，且事後均否認犯行，態度不佳，惟所獲利益非鉅等一
    切情狀，分別量處如主文所示之刑，並均諭知易科罰金之折
    算標準。至丁○○所偽簽之「戊○○」簽帳單商店存根聯1
    紙（其上偽簽之「戊○○」署押非屬本案公訴人起訴之範圍
    ），為供本案被告乙○○及共犯丁○○犯本罪所用之物，且
    為被告乙○○所有，應依刑法第38條第1項第2款規定宣告沒
    收。96年11月12日、96年12月21日及96年12月24日之內帳簿
    （即銷售日報表）3紙，為被告二人所有，且為其等犯故買
    贓物罪之證據，但尚非供犯故買贓物罪所用之物，爰不予宣
    告沒收。至於扣案之除上開內帳單3張外，其餘內帳單55張
    、外帳簿3本、電腦主機2台、螢幕1台，因與本案犯行不具
    關聯性，亦非違禁物，爰不宣告沒收。
二、公訴意旨復以被告乙○○明知證人丁○○所持之信用卡是戊○○所有，丁○○不可能依約支付刷卡金額給該信用卡之發
    卡公司即永豐公司，竟與丁○○共同基於行使偽造私文書之
    犯意聯絡，由被告乙○○同意證人丁○○持該戊○○之信用
    卡刷卡，並在簽帳單之特約商店存根聯上，偽簽「戊○○」
    之簽名1枚後，持交乙○○收受，表示戊○○同意依據信用
    卡持卡人之合約條件，按簽帳單之金額付款給該信用卡之發
    卡公司永豐公司，復由被告乙○○製作不實之統一發票交給
    不知情之會計師以為會計記帳之憑證。嗣被告乙○○將刷卡
    金額扣除利息等費用後，交付丁○○10,000元，乙○○乃持
    該簽帳單之特約商店存根聯向永豐公司請款，足損害於戊○○、永豐公司，惟因永豐公司發覺有異，始未支付乙○○上
    開刷卡金額11,760元，而認被告乙○○與丁○○共同另涉犯
    行使偽造私文書云云。惟查證人丁○○於審理中證稱：「（
    問：你於億昇銀樓時，有無跟店家說過永豐信用卡是別人的
    ？）沒有說。」，「（問：你當時簽名後，店家有無特別去
    核對你的簽名？）沒有。」，「（問：老闆是否有問你說永
    豐信用卡是何人所有？）他沒有問我信用卡是何人的。」，
    「（問：你刷卡後，老闆是否有問你或是核對你簽名與永豐
    信用卡上的簽名是否相符？）都沒有。我刷卡後，老闆沒有
    核對簽名，便把永豐信用卡還給我了。」等語（詳本院卷第
    161頁至第163頁），核與被告乙○○所陳：「（問：在證人
    丁○○刷卡簽名之後，你是否有核對信用卡背面的簽名？）
    我只有看簽帳單的名字，是男子的名字。」等語（詳本院卷
    第156頁）一致。而本案被告乙○○提供證人丁○○「假消
    費、真刷卡、借現金」之目的，係在牟利，其如知悉證人丁○○係所持信用卡係戊○○所有，並非其本人之信用卡，需
    偽造信用卡持卡人之簽名及簽單，則應會拒絕。蓋該次刷卡
    將可能遭發卡銀行發現非持卡人之簽名而拒絕付款，如此一
    來，被告乙○○反而會損失了1萬元，是被告乙○○所辯當
    屬可採。惟檢察官以被告乙○○所涉此部分犯行，與上開成
    立之罪間，為想像競合犯，則本院不另為無罪之諭知，併此
    敘明。
丙、無罪部分：
壹、公訴意旨另以：
一、被告乙○○與其妻即被告丙○○○共同經營「億昇銀樓」，
    明知甲○○於96年11月初某日至其銀樓販賣之黃金手鍊6條
    、黃金戒指3只結婚黃金項鍊3條、黃金戒指3只、白金戒指3
    只、黃金手鐲1對、黃金戒指（上有福字）1只、黃金小戒指
    （上有羊及狗的特徵）等金飾（上開金飾係甲○○竊自曾南
    憲），係屬來源不明之贓物，乙○○與丙○○○2人竟基於
    故買贓物之犯意聯絡，以低於市價之價錢故買之，而認被告
    二人就此部分，共同犯故買贓物罪嫌云云。
二、被告丙○○○就甲○○於96年11月12日13時許，至其銀樓販
    賣之黃金手鍊6條、黃金戒指3只、黃金項鍊1條等金飾（上
    開金飾係甲○○竊自李麗珠），係屬來源不明之贓物，而與
    被告乙○○共同故買贓物云云。
三、被告乙○○就甲○○於96年12月24日16時許，至其銀樓販賣
    之女用黃金項鍊1條、女用黃金戒指3指、男用黃金戒指2只
    等金飾（上開金飾係甲○○竊自彭鈞達），係屬來源不明之
    贓物，而與被告丙○○○共同故買贓物云云。
貳、按犯罪事實應依證據認定之，無證據不得推定其犯罪事實；
    不能證明被告犯罪者，應諭知無罪之判決，刑事訴訟法第15
    4條第2項、第301條第1項分別定有明文。又犯罪事實之認定
    ，應憑真實之證據，倘證據是否真實尚欠明確，自難以擬制
    推測之方法，為其判斷之基礎；而認定犯罪事實之證據係指
    足以認定被告確有犯罪行為之積極證據而言，該項證據自須
    適合於被告犯罪事實之認定，始得採為斷罪資料，且刑事訴
    訟上證明之資料，無論其為直接或間接證據，均須達於通常
    一般之人均不致有所懷疑，而得確信其為真實之程度，始得
    據為有罪之認定，若其關於被告是否犯罪之證明未能達此程
    度，而有合理懷疑之存在，致使無從形成有罪之確信，根據
    罪證有疑，利於被告之證據法則，即不得遽為不利被告之認
    定；採用間接證據時，必其所立之證據，在直接關係上，雖
    僅足以證明他事實，而由此他項事實，本於推理之作用足以
    證明待證事實者，方為適法，不得徒憑主觀上之推想，將一
    般經驗上有利被告之其他合理情況逕予排除，最高法院53年
    臺上字第656號、29年上字第3105號、76年度臺上字第4986
    號及32年上字第67號著有判例可資參照。
參、公訴人以被告二人涉犯上開故買贓物犯行，係以被告乙○○
    、丙○○○之供述，證人甲○○之證述、證人曾南憲之證詞
    、現場照片2張、證人李麗珠之證詞、李麗珠簽名具領之贓
    物認領保管單（於「億昇銀樓」查獲扣案之部分及指認相片
    、證人徐小霞之證詞、徐小霞簽名具領之贓物認領保管單（
    於「億昇銀樓」查獲扣案之部分及指認相片、證人彭鈞達之
    證詞、彭鈞達簽名具領之贓物認領保管單（於甲○○所駕駛
    之車牌號碼ZZ-5123查獲扣案之部分）、彭鈞達簽名具領之
    贓物認領保管單（於「億昇銀樓」查獲扣案之部分及指認相
    片、扣案如附表李麗珠、徐小霞、彭鈞達所認領之金飾、扣
    案內帳單58張、外帳簿3本、電腦主機2台、螢幕1台等為據
    。訊據被告二人均堅決否認此部分犯行，均辯稱：不知情等
    語。
肆、經查：
一、公訴人所指：證人曾南憲之證詞、現場照片2張、證人李麗
    珠之證詞、李麗珠簽名具領之贓物認領保管單（於「億昇銀
    樓」查獲扣案之內帳單、外帳簿、電腦主機、螢幕部分及指
    認相片、證人徐小霞之證詞、徐小霞簽名具領之贓物認領保
    管單（於「億昇銀樓」查獲扣案之部分及指認相片、證人彭
    鈞達之證詞、彭鈞達簽名具領之贓物認領保管單（於甲○○
    所駕駛之車牌號碼ZZ-5123號查獲扣案之部分）、彭鈞達簽
    名具領之贓物認領保管單（於「億昇銀樓」查獲扣案之上開
    帳單、帳簿等部分及指認相片、扣案李麗珠、徐小霞、彭鈞
    達所認領之金飾等證據，僅能證明證人曾南憲所有之金飾遭
    人竊走；證人李麗珠、徐小霞、彭達鈞之金飾遭人竊取後，
    拿至億昇銀樓出售，事後有指認、領回等事實，尚難認定：
    （一）曾南憲遭竊之金飾，有經證人甲○○拿到億昇銀樓出
    售，而由被告二人共同故買；（二）被告丙○○○就甲○○
    於96年11月12日13時許，至其銀樓販賣之黃金手鍊6條、黃
    金戒指3只、黃金項鍊1條等金飾，係屬來源不明之贓物，而
    與被告乙○○共同故買贓物。（三）被告乙○○就甲○○於
    96年12月24日16時許，至其銀樓販賣之女用黃金項鍊1條、
    女用黃金戒指3指、男用黃金戒指2只等金飾，係屬來源不明
    之贓物，而與被告丙○○○共同故買贓物之事實。
二、就證人曾南憲遭竊取之金飾，遭賣至億昇銀樓之事實，僅有
    證人甲○○之單一指述，並無其他證據可資證明。而證人盧
    裕所述是否實在，並無其他證據可資佐證。故難認定被告二
    人確有收購被害人曾南憲遭證人甲○○竊取之金飾。
三、依證人甲○○所證述，其到億昇銀樓出售金飾，有時是被告
    乙○○、有時是被告丙○○○與其接洽，也有被告二人同時
    與其接洽等語，則可推認，就證人甲○○出售金飾時，被告
    二人未必同時與證人甲○○接洽之事實。
四、被告乙○○雖與被告丙○○○共同經營億昇銀樓，惟在證人
    甲○○出售金飾時，如其中一人未在場時，對於故意買受贓
    物，即無認識，故尚難以被告共同經營該銀樓，遽以認定就
    收購金飾部分，均為共同正犯。
五、此外，復查無其他積極證據，足資證明被告二人有公訴人所
    指：（一）曾南憲遭竊之金飾，有經證人甲○○拿到億昇銀
    樓出售，而由被告二人共同故買之；（二）被告丙○○○就
    甲○○於96年11月12日13時許，至其銀樓販賣之黃金手鍊6
    條、黃金戒指3只、黃金項鍊1條等金飾，係屬來源不明之贓
    物，而與被告乙○○共同故買贓物。（三）被告乙○○就甲○○於96年12月24日16時許，至其銀樓販賣之女用黃金項鍊
    1條、女用黃金戒指3指、男用黃金戒指2只等金飾，係屬來
    源不明之贓物，而與被告丙○○○共同故買贓物之犯行。綜
    上所述，自應就上開部分諭知無罪判決。
據上論斷，應依刑事訴訟法第299條第1項前段、第301條第1項，
商業會計法第71條第1款，刑法第11條、第28條、第339條第3項
、第1項、第349條第2項、第55條、第41條第1項前段、大法官會
議解釋釋字第662號、第38條第1項第2款、第51條第5款，刑法施
行法第1條之1第1項、第2項前段，判決如主文。
本案經檢察官陳嘉瑜到庭執行職務。
中    華    民    國    98    年    9     月    21    日
                  刑事第二庭審判長法  官  林惠玲
                                  法  官  蘇錦秀
                                  法  官  張育彰
以上正本證明與原本無異
如不服本判決應於收受本判決後10日內向本院提出上訴書狀，並
應敘述具體理由。若未敘述理由者，應於上訴期間屆滿後20日內
向本院補提理由書狀 (均須按他造當事人之人數附繕本)。
                                  書記官  陳靜宜
中    華    民    國    98    年    9     月    21    日
附錄本案論罪科刑法條全文
中華民國刑法第216條
行使第210條至第215條之文書者，依偽造、變造文書或登載不實
事項或使登載不實事項之規定處斷。
中華民國刑法第210條
偽造、變造私文書，足以生損害於公眾或他人者，處5年以下有
期徒刑。
中華民國刑法第339條第3項、第1項
意圖為自己或第三人不法之所有，以詐術使人將本人或第三人之
物交付者，處5年以下有期徒刑、拘役或科或併科1千元以下罰金
。
以前項方法得財產上不法之利益或使第三人得之者，亦同。
前二項之未遂犯罰之。
中華民國刑法第349條第2項
收受贓物者，處3年以下有期徒刑、拘役或5百元以下罰金。
搬運、寄藏、故買贓物或為牙保者，處5年以下有期徒刑、拘役
或科或併科1千元以下罰金。
因贓物變得之財物，以贓物論。
商業會計法第71條第1款
商業負責人、主辦及經辦會計人員或依法受託代他人處理會計事
務之人員有下列情事之一者，處5年以下有期徒刑、拘役或科或
併科新臺幣60萬元以下罰金：
  一、以明知為不實之事項，而填製會計憑證或記入帳冊。
  二、故意使應保存之會計憑證、會計帳簿報表滅失毀損。
  三、偽造或變造會計憑證、會計帳簿報表內容或毀損其頁數。
  四、故意遺漏會計事項不為記錄，致使財務報表發生不實之結
      果。
  五、其他利用不正當方法，致使會計事項或財務報表發生不實
      之結果。


司法院資訊處製作；財團法人民間司法改革基金會備份。
